臺灣臺北地方法院小額民事判決
111年度北小字第3207號
原      告  台新國際商業銀行股份有限公司

法定代理人  尚瑞強  
訴訟代理人  劉承穎  
被      告  財政部國有財產署北區分署即陳瑋之遺產管理人

法定代理人  郭曉蓉  
訴訟代理人  陳貞樺  
複  代理人  陳頤    
            李昇叡  
上列當事人間請求給付簽帳卡消費款事件，本院於中華民國111
年8月9日言詞辯論終結，判決如下：
    主      文
被告應於管理被繼承人陳瑋之遺產範圍內給付原告新臺幣伍萬肆
仟玖佰柒拾捌元，及自民國一百一十一年十一月二十三日起至清
償日止，按週年利率百分之十五計算之利息。
原告其餘之訴駁回。
訴訟費用新臺幣壹仟元由被告於管理被繼承人陳瑋之遺產範圍內
負擔。
本判決第一項得假執行。但被告於管理被繼承人陳瑋之遺產範圍
內以新臺幣伍萬肆仟玖佰柒拾捌元為原告預供擔保後，得免為假
執行。
    事實及理由
一、原告主張：訴外人即被繼承人陳瑋於民國106年9月12日與原
    告訂立信用卡使用契約，並領用原告所發行之信用卡使用，
    依約被繼承人陳瑋得持卡於特約商店記帳消費並應依約繳付
    消費款項，詎被繼承人陳瑋未依約繳款，迭催不理，至109
    年12月25日止，尚積欠消費款本金新臺幣（下同）54,978元
    ，又被繼承人陳瑋於109年9月6日死亡，被告為被繼承人陳
    瑋之遺產管理人，應於管理被繼承人陳瑋之遺產範圍內，負
    清償責任，爰依契約及遺產管理法律關係起訴請求，並聲明
    ：被告應於管理被繼承人陳瑋之遺產範圍內給付原告54,978
    元，及自109年12月26日至起至清償日止，按週年利率15%計
    算之利息。
二、被告則以：被繼承人陳瑋於109年9月6日死亡，經臺灣基隆
    地方法院（下稱基隆地院）以110年度司繼字第55裁定選任
    被告為其遺產管理人，以該裁定准對其繼承人為公示催告，
    並以110年度司家催字第14號裁定准對其債權人及受遺贈人
    為公示催告，經於110年9月22日刊報公告，對債權人等公示
    催告期限至111年11月22日屆滿，合先敘明。又被告係於被
    繼承人陳瑋死亡後經法院裁定始擔任被繼承人陳瑋之遺產管
    理人，對被繼承人陳瑋生前之債權債務關係，實無從得知，
    則本件債權債務關係之有無，應由原告負舉證責任；若鈞院
    認被繼承人陳瑋與原告間確有信用卡契約關係存在，依民法
    第1181條、第230條規定，被告僅得自管理被繼承人陳瑋之
    遺產範圍內，對債權人等之公示催告期滿後始得清償被繼承
    人陳瑋之債權人及受遺贈人，換言之，被告在上述公示催告
    期間屆滿前不得清償，係非可歸責於被告之事由，依法被告
    應不負遲延給付之責，前揭公示催告期間屆滿之日尚未屆至
    ，亦無從認定被告屆時不負償還責任之情，原告請求被告給
    付109年12月26日起至被繼承人陳瑋死亡後之利息，尚屬無
    據等語，資為抗辯，並聲明：原告之訴駁回。
三、本院得心證之理由：
　㈠原告主張被繼承人陳瑋於106年9月12日與原告訂立信用卡使
    用契約，並領用原告所發行之信用卡使用，依約被繼承人陳
    瑋得持卡於特約商店記帳消費並應依約繳付消費款項，詎被
    繼承人陳瑋未依約繳款，迭催不理，至109年12月25日止，
    尚積欠消費款本金54,978元，又被繼承人陳瑋於109年9月6
    日死亡，被告為被繼承人陳瑋之遺產管理人之事實，有原告
    提出之信用卡申請書、信用卡會員約定條款、信用卡帳務總
    覽可稽（見本院卷第7頁至第11頁），復有被告提出之基隆
    地院110年度司繼字第55號裁定暨確定證明書可憑（見本院
    卷第33頁至第36頁），堪信為真實，則原告請求被告於管理
    被繼承人陳瑋之遺產範圍內給付54,978元，洵屬有據。
  ㈡按因不可歸責於債務人之事由，致未為給付者，債務人不負
    遲延責任；遺產管理人非於第一千一百七十九條第一項第三
    款所定期間屆滿後，不得對被繼承人之任何債權人或受遺贈
    人，償還債務或交付遺贈物，民法第230條、第1181條分別
    定有明文。且遺產管理人於對被繼承人之債權人及受遺贈人
    為報明債權及為願受遺贈與否聲明之公示催告期間屆滿前，
    遺產管理人對債權人即不負給付義務（最高法院77年度第14
    次民事庭會議決議㈠可資參照）。復因遺產管理人無從知悉
    被繼承人生前之債權債務關係，爰有民法第1179條第1項第3
    款之遺產管理人聲請法院依公示催告程序公告被繼承人之債
    權人及受遺贈人命於特定期間內報明債權及為願受遺贈與否
    之聲明，足徵遺產管理人並無查明被繼承人生前債務之法律
    上義務，則對於其所不知之被繼承人生前債務未予清償，自
    亦屬無可歸責。原告主張被繼承人陳瑋除前開本金債務外，
    尚積欠其自109年12月26日起至清償日止，按週年利率15%計
    算之利息未清償等語。經查，被繼承人陳瑋於109年9月6日
    死亡，其繼承人均拋棄繼承，而被告經基隆地院以110年度
    司繼字第55號裁定選任為被繼承人陳瑋之遺產管理人後，已
    依法聲請基隆地院以110年度司家催字第14號裁定准對被繼
    承人陳瑋之債權人及受遺贈人為公示催告，並於110年9月22
    日刊登報紙公告，其公示催告期間至111年11月22日屆滿等
    情，亦有基隆地院101年度司家催字第14號裁定、110年9月2
    2日公示催告之新聞紙足憑（見本院卷第37-38、40頁），則
    依民法第1181條之規定，被告僅得於管理被繼承人陳瑋之遺
    產範圍內，於前開公示催告期間屆滿後起始得對被繼承人陳
    瑋之債權人、受遺贈人為清償，是原告對被繼承人陳瑋之前
    開本金債權，於被繼承人陳瑋死亡後，被告經選任為遺產管
    理人前，事實上無人可清償本件債務，而被告經法院選任為
    遺產管理人，並依法踐行上開公示催告程序完畢前，依法亦
    不得償還本件債務，則於被繼承人陳瑋死亡後至公示催告期
    間之不能給付，尚不可歸責於被告，依民法第230條之規定
    ，被告自無須負遲延責任，故本件應自公示催告期間屆滿日
    之翌日即111年11月23日仍未給付，始再行起算遲延利息。
　㈢從而，原告請求被告於管理被繼承人陳瑋之遺產範圍內給付5
    4,978元，及自公示催告期間屆滿日之翌日即111年11月23日
    起至清償日止，按年息15%計算之利息，洵屬有據，逾此部
    分之請求，即屬無據。
四、綜上所述，原告據以提起本訴，請求被告應於管理被繼承人
    陳瑋之遺產範圍內給付54,978元，及自公示催告期間屆滿日
    之翌日即111年11月23日起至清償日止，按年息15%計算之利
    息部分，為有理由，應予准許，逾此範圍之請求，為無理由
    ，應予駁回。
五、本件原告勝訴部分係小額程序為被告敗訴之判決，依民事訴
    訟法第436條之20規定，應依職權宣告假執行，並依同法第3
    92條第2項之規定，依職權宣告被告預供擔保，得免為假執
    行。
六、本件事證已臻明確，兩造其餘攻擊防禦方法及證據，核與判
    決之結果不生影響，爰不一一論列，併此敘明。
七、訴訟費用負擔之依據：民事訴訟法第79條。按適用小額訴訟
    程序事件法院為訴訟費用之裁判時，應確定其費用額，民事
    訴訟法第436條之19定有明文，爰確定本件訴訟費用額如主
    文第3項所示。
中　　華　　民　　國　　111 　年　　8 　　月　　26　　日
                  臺北簡易庭  法　官  葉藍鸚   
訴訟費用計算書
項　　　　目             金 　額（新臺幣）　　    備  註
第一審裁判費　　　       1,000元
合　　　　計　　　       1,000元
附錄：
一、民事訴訟法第436條之24第2項：
    對於小額程序之第一審裁判上訴或抗告，非以其違背法令為
    理由，不得為之。
二、民事訴訟法第436條之25：
    上訴狀內應記載上訴理由，表明下列各款事項：
    ㈠原判決所違背之法令及其具體內容。
    ㈡依訴訟資料可認為原判決有違背法令之具體事實。
以上正本係照原本作成。
如不服本判決，須以違背法令為理由，應於判決送達後20日內向
本庭提出上訴狀（須按他造當事人之人數附繕本）。如委任律師
提起上訴者，應一併繳納上訴審裁判費。
中　　華　　民　　國　　111 　年　　8 　　月　　26　　日
                              書記官  翁嘉偉